臺灣高等法院民事判決　　　　　　　　　　　　　　　九十一年度上字第四八八號
　　上　訴　人　甲○○
　　訴訟代理人　莊蒼柏
　　被 上訴 人　台北市中山春大樓管理委員會
　　法定代理人　張煌文
　　訴訟代理人　葉清檳
右當事人間確認區分所有權不存在等事件，上訴人對於中華民國九十一年四月二十九
日台灣台北地方法院九十年訴字第六四三四號第一審判決提起上訴，本院判決如左：
    主      文
上訴駁回。
訴訟費用由上訴人負擔。
    事      實
甲、上訴人方面：
  一、聲明：
  （一）原判決廢棄。
  （二）確認上訴人基於台北市○○街三十九號地下室停車位分別共有人身分，並非
        被上訴人所屬台北市中山春大樓所轄之「區分所有權人」或「住戶」。
  二、陳述：除與原判決記載相同者，茲予引用外，補稱：
  （一）按非法人團體具有一定之名稱及事務所或營業所，並有一定之目的及獨立之
        財產，且設有代表人或管理人者，有當事人能力，被上訴人既無獨立之財產
        ，依法並非非法人團體，應認其無當事人能力。
  （二）台北市中山春大樓（下稱中山春大樓）八十七年十月二十七日之區分所有權
        人會議之決議業經鈞院九十年上字第一三一三號判決無效確定，則依該無效
        決議所成立之中山春管理委員會，依法自始失其法律上效力，即非公寓大廈
        管理條例之管理委員會，自始應無當事人能力，此既經判決確定，已無從事
        後補正，本件應依民事訴訟法第二百四十九條第一項第三款之規定，以裁定
        駁回之。
  （三）上訴人並非中山春大樓之區分所有權人，亦非住戶，惟就此被上訴人與中山
        春大樓區分所有權人會議之意見確兩歧，而被上訴人一方面雖承認上訴人非
        區分所有權人，另方面確於中山春大樓九十一年度區分所有權人會議記錄中
        ，恣意將上訴人等十二名共有人以區分所有權人一人計算於應出席人數，使
        上訴人之法律地位不明，而台灣高等法院九十年上字第八八三號判決理由，
        亦僅就上訴人是否具有區分所有權人之身分為認定，惟對於上訴人是否具有
        中山春大樓住戶之事實並未認定，上訴人私法權利仍處於不安狀態，故上訴
        人對本件訴訟有即受確認之訴之法律上利益。
  三、證據：除援用原審之立證方法外，補提台灣高等法院九十年上字第一三一三判
      決及判決確定證明書。
乙、被上訴人方面：
  一、聲明：駁回上訴
  二、陳述：除與原判決記載相同者，茲予引用外，補稱：
  （一）上訴人就其位於中山春大樓地下停車場之一般所有權人之身分，並非中山春
        大樓之區分所有權人，亦非住戶，兩造均無爭議，難認上訴人有即受確認判
        決之法律上利益。
  （二）中山春大樓八十七年十二月二十七日區分所以權人會議所為之決議，雖經鈞
        院判決無效確定，而該次會議訂定之大樓管理規約雖亦無效，惟大樓已另於
        九十一年十月二十六日召開區分所有權人會議，依照台北市政府九十年九月
        十三日函建議，並依據九十一年六月八日中山春大樓地下層防空避難室兼停
        車場第一次臨時會議決議文，修訂大樓規約，及修訂規約中之地下室管理規
        則，已釐清大樓地下層依所有權狀區分為區分所有權人及停車場所有權人，
        並就有關停車場十二位所有權人共有部分，規定委託由大樓繼續管理，並繼
        續繳交管理費。上訴人主張其非區分所有權人，不受大樓規約拘束並拒繳管
        理費，本屬私法上委託管理所相對繳費義務關係，並非本件訴訟得除去。
  三、證據：援用原審之立證方法。
    理      由
一、按當事人在第二審為訴之變更、追加，非經他造同意不得為之，但減縮應受判決
    事項之聲明者，不在此限，民事訴訟法第四百四十六條第一項、第二百五十五條
    第一項第三款分別定有明文。本件上訴人於原審起訴聲明「確認兩造間就台北市
    中山春大樓地下室停車位部分之『區分所有』及『住戶』關係均不存在」，並陳
    述其乃求為確認上訴人並非中山春大樓之區分所有權人及住戶。嗣於本院二審程
    序中，減縮聲明為「確認上訴人基於台北市○○街三十九號地下室停車位分別共
    有人身分，並非被上訴人所屬台北市中山春大樓所管轄之『區分所有權人』或『
    住戶』」，並為被上訴人所同意（見本院卷頁四七），依前開說明，自應准許，
    先予敘明。
二、中山春大樓係於七十六年九月十四日開工，七十七年十二月二十四日竣工，七十
    八年一月十九日由台北市政府工務局核發使用執照，此有該局七十八年使字第○
    ○二七號使用執照存根附台灣台北地方法院九十年度訴字第三二八二號確認會議
　　決議無效案卷可稽（見該案卷頁一八二頁）。而公寓大廈管理條例於八十四年六
　　月二十八日由總統制定公布全文五十二條，八十五年十月十二日內政部令訂定發
　　布公寓大廈管理條例施行細則全文十六條，依該條例第四十三條第一項規定，本
　　條例施行前已取得建造執照之公寓大廈，應依本條例規定成立管理組織。而中山
　　春大樓乃該條例施行前已取得建造執照及使用執照，且自八十三年開始即已成立
　　管理委員會，並逐年選任葉清檳、吳洪泉、張金波、邱金龍等人為主任委員，此
　　有中山春大樓歷屆委員會名單附本院九十年度上字第一三一三號確認會議決議無
　　效案卷足憑（見該案卷頁一０八），足認被上訴人依公寓大廈管理條例第三十五
　　條第一項之規定，有當事人能力。況本院九十年上字第一三一三號之確定判決，
　　雖確認中山春大樓八十七年十月二十七日之區分所有權人會議之決議無效，亦即
　　認定該次區分所有權人會議之召集人邱金龍僅為住戶，並非區分所有權人，故屬
　　無召集權人召集之會議而決議無效，惟亦於理由中表明邱金龍雖非區分所有權人
　　，惟依公寓大廈管理條例施行細則第十一條之規定，仍得為中山春大樓管理委員
　　會之主任委員，此有該判決附卷可稽（見本院卷頁三七、三八），足見中山春大
　　樓八十七年十月二十七日之區分所有權人會議決議無效，核與被上訴人之當事人
　　能力無關，則上訴人執本院上開確定判決主張被上訴人無當事人能力，自不足採
    。又被上訴人之法定代理人即主任委員，業於九十一年十月二十六日改選變更為
    張煌文，並經其聲明承受訴訟，自應准許。
三、按確認法律關係之訴，非原告有即受確認判決之法律上利益者，不得提起之；確
    認證書真偽或為法律關係基礎事實存否之訴，亦同，民事訴訟法第二百四十七條
    第一項定有明文。又上開規定所謂即受確認判決之法律上之利益，係指因法律關
    係之存否不明確，致原告在私法上之地位有受侵害之危險，而此項危險得以對於
    被告之確認判決除去之者而言（最高法院四十二年台上字第一０三一號判例要旨
    參照）。本件上訴人訴請確認其基於台北市○○街三十九號地下室停車位分別共
    有人身分，並非被上訴人所屬台北市中山春大樓所轄之「區分所有權人」或「住
　　戶」，為被上訴人所不爭執（見本院卷頁四七），依前開說明，顯難認上訴人就
　　本件訴訟有確認之利益。況上訴人自陳因被上訴人要求其負擔大樓公共管理費用
　　故須提確認之訴（見本院卷頁四七），惟中山春大樓已另於九十一年十月二十六
　　日召開區分所有權人會議，依照台北市政府九十年九月十三日函建議，並依據九
　　十一年六月八日台北市中山春大樓地下層防空避難室兼停車場第一次臨時會議決
　　議文，修訂大樓規約，及修訂規約中之地下室管理規則，就「大樓區分所有權人
　　」及「停車場所有權人」加以區分，惟均須繳交管理費，此有中山春大樓九十一
　　年度區分所有權人會議會議記錄、九十一年十月二十六日修訂之規約、地下層防
　　空避難室兼停車場管理辦法附卷可稽。足見上訴人提起本件訴訟確認其非中山春
　　大樓區分所有權人或住戶，就其須否負擔大樓管理費之法律關係不明確之危險狀
　　態，顯無法經由本件確認判決加以除去，自無即受確認判決之法律上利益。
四、從而，上訴人提起本件確認之訴，因欠缺確認利益，不應准許。原審為上訴人敗
    訴之判決，於法並無不合。上訴人上訴意旨指摘原判決不當，求予廢棄改判，為
    無理由，應予駁回。
五、本件事證已明，兩造其餘主張攻擊防禦方法及所提之證據，核與判決結果並無影
    響，爰不再一一論述，附此敘明。
六、據上論結，本件上訴為無理由，依民事訴訟法第四百四十九條第一項、第七十八
    條，判決如主文。
中　　　華　　　民　　　國　　九十一　　年　　  十二　　月　　　十　　　日
                              民事第十一庭
                          　　　　審判長法  官　吳  景  源
                          　　　　　　　法  官　滕  允  潔
                          　　　　　　　法  官　鄭  純  惠
右正本係照原本作成。
如不服本判決，應於收受送達後二十日內向本院提出上訴書狀，其未表明上訴理由者
，應於提出上訴後二十日內向本院補提理由書狀（均須按他造當事人之人數附繕本）
上訴時應提出委任律師或具有律師資格之人之委任狀；委任有律師資格者，另應附具
律師及格證書及釋明委任人與受任人有民事訴訟法第四百六十六條之一第一項但書或
第二項（詳附註）所定關係之釋明文書影本。
中　　　華　　　民　　　國　　九十一　　年　　  十二　　月　　　十一　　日
                                        書記官　張  淑  華
附註：
民事訴訟法第四百六十六條之一（第一項、第二項）：
對於第二審判決上訴，上訴人應委任律師為訴訟代理人。但上訴人或其法定代理人具
有律師資格者，不在此限。
上訴人之配偶、三親等內之血親、二親等內之姻親，或上訴人為法人、中央或地方機
關時，其所屬專任人員具有律師資格並經法院認為適當者，亦得為第三審訴訟代理人
。
